【裁判字號】    98,聲,4342
【裁判日期】    981113
【裁判案由】    準抗告
【裁判全文】
臺灣桃園地方法院刑事裁定              98年度聲字第4342號
聲  請  人
即  被  告  甲○○
                    （
選任辯護人  簡長順律師
上列聲請人即被告因強盜等案件（本院98年度訴字第1148號），
對於本院民國98年11月6 日受命法官所為之羈押處分不服，聲請
撤銷羈押，本院裁定如下：
    主  文
聲請駁回。
    理  由
一、原處分意旨略以：被告前經本院受命法官訊問後，雖否認強
    盜犯行，惟經證人陳威豪在偵查中證述明確，且所犯為最輕
    本刑為5 年以上有期徒刑之罪，復有勾串共犯及證人之虞，
    非予羈押顯難進行審判，而有羈押之必要，爰依刑事訴訟法
    第101 條第1 項第2 款、第3 款規定，自民國98年11月6 日
    起執行羈押，並禁止接見通信在案。
二、聲請意旨略以：本件被告於偵查中雖遭羈押，但並未予以禁
    止接見通信之嚴厲處分，然於移審之際，受理法官僅因被告
    否認強盜犯行，即認被告有湮滅證據等之虞，顯然並不符合
    法律有維護被告應有權益之必要，亦即否認犯罪與認罪均屬
    被告在法律上權利之正當行使，並非公訴人起訴之犯罪事實
    或罪名，被告均不得加以否認，故認罪與否係被告應得選擇
    之權利，非因有踐行認罪之程序，即可逕為不利被告之強制
    處分。又被告既與其他共犯之供述有不一致之情形，即可證
    明被告與其他共犯並無勾串之情事，被告於偵查中已無勾串
    情形，若無新具體事證，自難因此即認被告有勾串證人之虞
    ，否則審理法院即有擅斷之嫌，對被告人身自由之侵害，並
    損及被告行使調查其有利證據在不受干擾情形下予以蒐證或
    聲請調查之權，且限制接見，乃限制被告諸多通信自由，被
    告更不可能適當行使正當權利，以為適當之辯護。另被告與
    被害人成立和解，雖可適度證明被告有侵害被害人之行為，
    但亦不致令被害人與被告勾串，否則若僅因被告與被害人和
    解，即屬可能勾串證人，豈不成為懲罰已有反省者云云。
三、按對於審判長、受命法官、受託法官或檢察官所為羈押之處
    分有不服者，受處分人得聲請其所屬法院撤銷或變更之，刑
    事訴訟法第416 條第1 項第1 款定有明文。又所屬法院認為
    抗告無理由者，應以裁定駁回之。準抗告亦有準用，同法第
    412 條、第416 條第4 項亦分別定有明文。再按得為撤銷或
    變更之聲請而誤為抗告者，視為已有聲請，同法第418 條第
    2 項後段復有明文。茲因本件羈押既係由受命法官於案件繫
    屬於法院時訊問後所為，屬受命法官所為之羈押處分，又聲
    請人雖具狀誤為抗告，惟依上開規定，仍應視為已有撤銷或
    變更原處分之聲請，故依前述規定，自應由該處分所屬法院
    即本院受理之，先予敘明。
四、再按羈押被告之目的，其本質在於確保訴訟程序得以順利進
    行，或為確保證據之存在與真實、或為確保嗣後刑罰之執行
    ，而對被告所實施剝奪其人身自由之強制處分；被告有無羈
    押之必要，法院僅須審查被告犯罪嫌疑是否重大、有無羈押
    原因、以及有無賴羈押以保全偵審或執行之必要，由法院就
    具體個案情節予以斟酌決定，如就客觀情事觀察，法院許可
    羈押之裁定或延長羈押之裁定，在目的與手段間之衡量並無
    明顯違反比例原則情形，即無違法或不當可言；又執行羈押
    後有無繼續之必要，仍許由法院斟酌訴訟進行程度及其他一
    切情事而為認定，業有最高法院46年度台抗字第6 號判例可
    資參照，此乃法律所賦予法院之職權。次按刑事訴訟法第
    101 條第1 項所規定「犯罪嫌疑重大」，此項實質要件之關
    鍵在於「嫌疑」重大，而非「犯罪」重大，蓋嫌疑重大者，
    係指有具體事由足以令人相信被告可能涉嫌其被指控之犯罪
    ，與認定犯罪事實所依憑之證據需達無合理懷疑之程度，尚
    屬有別，故法院決定羈押與否，自毋庸確切認定被告有罪，
    僅需檢察官出示之證據，足使法院相信被告極有可能涉及被
    訴犯罪嫌疑之心證程度即屬之。因此，被告實際是否成立犯
    罪，乃本案審判程序時實體上應予判斷之問題，並非法院審
    酌是否羈押之審查要件。
五、經查：
（一）被告甲○○坦承確有參與本件「仙人跳」之犯罪情節，況
      被告等所涉犯加重強盜之事實，並據證人陳威豪證述綦詳
      ，且有卷附日盛商業銀行、郵局之存簿影本、旅館內監視
      器畫面翻拍及休息日報表等在卷可稽，堪認被告涉犯加重
      強盜犯行，犯罪嫌疑重大，且被告所涉犯加重強盜罪之法
      定刑為5 年以上有期徒刑之罪，再被告與共犯間所供犯罪
      情節不一，且被告否認犯行，足認被告有勾串共犯或證人
      之虞，符合刑事訴訟法第101 條第1 項第2 款、第3 款之
      法定羈押要件，本件承審受命法官依訴訟進行之程度及上
      開卷證資料，審酌被告所涉犯罪事實對社會侵犯之危害性
      及國家刑罰權遂行之公益考量，經司法追訴之國家與社會
      公益，及被告人身自由之私益兩相利益衡量後，認對被告
      予以羈押處分係適當、必要，且為避免被告勾串共犯或證
      人，予以禁止接見、通信之處分，經核於法並無違誤，且
      衡其所犯罪名，亦無違比例原則。
（二）聲請人主張：本件被告於偵查中雖遭羈押，但並未予以禁
      止接見通信，竟於移審後遭禁止接見、通信之嚴厲處分云
      云。惟按法院認被告於羈押中接見、通信及受授物件有足
      致其脫逃或湮滅、偽造、變造證據或勾串共犯或證人之虞
      者，得依檢察官之聲請或依職權命禁止或扣押之，刑事訴
      訟法第101 條第1 項、第105 條第3 項分別定有明文。所
      謂有事實足認為有湮滅、偽造、變造證據或勾串共犯或證
      人之虞者，以此理由羈押之目的，在於確保證據之存在及
      真實。因此，倘尚有共犯或證人待查證，被告可能勾串共
      犯或證人為虛偽陳述者；或其他有湮滅、偽造、變造各種
      證據之嫌疑存在者，均得認為有湮滅、偽造、變造證據或
      勾串共犯或證人之虞，而予以羈押中之被告禁止接見、通
      信。查本案之犯罪事實，待審理時予以調查釐清，及對證
      人進行對質詰問等程序，又本件共犯人數非寡，且被告所
      述與其餘共犯之供詞亦有所不同，為避免被告有勾串共犯
      、證人，或湮滅相關證據，自有禁止接見及通信之必要。
（三）又羈押之程序，非在確認被告之罪責與刑罰問題，相關證
      據只須達釋明之程度即可，而不必至確信之程度，亦即法
      院審查羈押及須否禁止接見及通信，僅在判斷檢察官提出
      之證據及斟酌訴訟進行之程度予以衡量是否符合要件及有
      必要性，並非認定被告是否成立犯罪，其證據法則無須嚴
      格證明，僅以自由證明為已足。至於本件證人之陳述是否
      可採或相關證據得否證明被告上開犯嫌，均有待本案事實
      審法院將來審理時予以認定，洵與羈押原因是否存在無涉
      。
六、 綜上，原處分認被告涉犯加重強盜罪嫌疑重大，且所犯為
     最輕本刑為5 年以上有期徒刑之罪，復有勾串共犯及證人
     之虞，有羈押之必要，予以羈押，並禁止接見通信之處分
     ，經核尚無不合，聲請意旨，徒憑己意，漫事指摘原羈押
     處分不當，為無理由，應予駁回。
七、依刑事訴訟法第416 條第4 項、第412 條，裁定如主文。
中    華    民    國    98    年    11    月    13    日
                  刑事第一庭審判長法  官  曾家貽
                                  法  官  張瓊華
                                  法  官  鄭吉雄
以上正本證明與原本無異。
不得抗告。
                                  書記官  劉宗源
中    華    民    國    98    年    11    月    13    日


司法院資訊處製作；財團法人民間司法改革基金會備份。
